臺灣高等法院刑事判決　　　　　　 95年度上更(二)字第683號
上　訴　人
即　被　告　丁○○
　　　　　　　　　　（現於臺灣桃園女子監獄戒治所強制戒治
指定辯護人　義務辯護律師邱雅文
上列上訴人因違反毒品危害防制條例案件，不服臺灣板橋地方法
院90年度訴字第35號，中華民國91年11月 6日第一審判決（起訴
案號：臺灣板橋地方法院檢察署88年度偵字第 25012號），提起
上訴，經判決後，由最高法院第 2次發回更審，本院判決如下：
    主  文
原判決關於丁○○部分撤銷。
丁○○共同連續販賣第一級毒品，累犯，處有期徒刑拾貳年，扣
案如附表(三)編號一及編號二之海洛因（淨重壹點捌柒公克）、編
號三之安非他命（淨重貳點肆貳公克）均沒收銷燬之；其外包裝
（重零點五六公克）沒收；其犯罪所得財物，即附表(一)編號一、
二、三所載部分，共計新台幣二萬七千元，應予沒收，如全部或
一部不能沒收時，以其財產抵償之。
    事  實
一、丁○○（綽號「阿春」）有多次違反麻醉藥品管理條例前案
    紀錄，其於民國（下同）八十三、四年間，分別因非法施用
    及販賣化學合成麻醉藥品，經臺灣板橋地方法院八十四年訴
    字第一四八號、一九０八號判決及本院八十五年上訴字第二
    一八號判決分別判處有期徒刑七月、八月及三年，嗣經本院
    八十六年聲字第九七一號裁定合併定其應執行刑為有期徒刑
    三年十一月確定，於八十八年四月二十一日縮刑期滿，執行
    完畢（構成累犯）。
二、丁○○仍不知悛悔，基於概括之犯意，分別與丙○○（業經
    本院上訴審判處有期徒刑七年二月確定）共同意圖營利，販
    賣第一級毒品，及與古慧敏（業經本院更(一)審判處有期徒刑
    七年六月確定）共同意圖營利，販賣第一級毒品及第二級毒
    品之犯意聯絡，連續四次於附表(一)所示時地，以附表(一)所示
    之價格，販賣如附表(一)所載之第一、二級毒品予綽號「排骨
    」之乙○○。其交易方式，係由丁○○與乙○○先就所需數
    量及交易價格以電話聯絡妥當後，再由丁○○自行送交毒品
    予乙○○並取得價款，或將毒品分別交予知情之甲○○或丙○○，由甲○○或丙○○為丁○○交付毒品予乙○○，其有
    關販毒之價款，則由丁○○另行向乙○○收取。
三、嗣於八十八年十一月十四日十八時四十分許（即附表(一)編號
    四所載時間），因乙○○在台北縣三重市○○路○段五十八
    巷十七號四樓，其友人周志明住處為警查獲，扣得乙○○所
    有如附表(二)所示之物。乙○○向查獲員警表示，毒品來源係
    向綽號「阿春」之女子（即丁○○）購得，員警乃要求乙○○配合辦案以找出其上手。乙○○即打電話予該綽號「阿春
    」之女子（即丁○○），佯向其偽稱欲購買海洛因重一．八
    公克，因丁○○斯時持有之海洛因數量不足，且又未悉乙○○係配合警方辦案而假意向伊買毒，遂請甲○○先攜帶淨重
    ○．八公克之海洛因一包，代伊前往轉交予乙○○，惟甲○○於抵達乙○○上開所在處時，即當場為警查獲，致該次未
    完成販賣第一級毒品之行為；警員並在甲○○身上扣得如附
    表(三)編號一之海洛因一包。甲○○在員警曉諭其供出同夥及
    乙○○之附和下，於同日十九時三十分許，帶同警員前往丁○○所在之台北縣三重市○○路○段三一二巷五號四樓丙○○住處，因而查獲販賣毒品之丁○○及在場之丙○○和另一
    女子邱如萍（嗣經指紋鑑定，應係「邱麗蟬」，關於所涉違
    反毒品危害防制條例罪嫌部分，業經檢察官處分不起訴確定
    ）；並扣得丁○○所有如附表(三)編號二、三之第一級毒品海
    洛因、第二級毒品安非他命（含其外包裝）及其餘之物。
四、案經台北縣警察局（現已改制為台北縣政府警察局）三重分
    局報請臺灣板橋地方法院檢察署檢察官偵查起訴。
    理  由
壹、證據能力
    按修正刑事訴訟法係於九十二年二月六日經總統公布施行，
    而同日公布施行之修正刑事訴訟法施行法增訂第七條之三復
    規定：「中華民國九十二年一月十四日修正通過之刑事訴訟
    法施行前，已繫屬於各級法院之案件，其以後之訴訟程序，
    應依修正刑事訴訟法終結之。但修正刑事訴訟法施行前已依
    法定程序進行之訴訟程序，其效力不受影響」，是以九十二
    年二月六日修正之刑事訴訟法施行前，有關共同被告、證人
    供述筆錄之證據能力，仍應適用修正前刑事訴訟法相關規定
    。查被告丁○○之指定辯護人雖於本院審理時指稱被告以外
    之人在警詢中之供詞，認係審判外之陳述，無證據能力云云
    （見本院95年11月7日審判程序筆錄），然本件係於90年1月
    2 日繫屬於原審法院，共同被告甲○○、丙○○及證人乙○○在警詢中之供述，復據原審審判庭中提示並告以要旨，經
    被告丁○○辯論而為合法調查，揆諸前揭說明，上開供述證
    據，於修正刑事訴訟法施行前，既均依法定程序調查，自得
    作為證據，而有證據能力。至上開共同被告、證人等人雖於
    本院更(二)審中，因修正之刑事訴訟法公布施行，依前揭說明
    ，其以後之訴訟程序，固應依修正刑事訴訟法規定，命證人
    到場具結陳述，並接受被告之詰問，以確保被告丁○○對證
    人之對質、詰問權，始再就修正刑事訴訟法施行前及施行後
    所合法取得，均具有證據能力之證據資料，本於合理之心證
    以定其取捨。
貳、實體事項
一、訊據上訴人即被告丁○○矢口否認有販賣毒品之犯行，辯稱
    ：那時丙○○送的不是毒品，是現金，是伊向乙○○借的錢
    。另請甲○○交給乙○○之毒品，是當初乙○○寄放在伊那
    邊的云云。
二、經查：
    (一)被告丁○○既供稱：「伊之毒品均係乙○○寄放」，卻又
      稱：「海洛因為乙○○請伊的」（見原審卷(一)第91頁），
      於本院更(二)審又改稱：「我是有叫甲○○送毒品被抓到，
      那是乙○○託我幫他調的」（見本院95年11月 7日審判程
      序筆錄），前後所供已自相矛盾。又查海洛因及安非他命
      均係毒品，乃法律所禁止製造、販賣、運輸、持有之違禁
      物，被告丁○○既自陳：「伊與乙○○只是朋友關係」，
      則其豈有冒險為乙○○寄藏之理？雖被告丁○○又辯稱：
      「伊是因乙○○有同意伊可以使用所寄放之毒品，始願代
      為寄藏」，惟其同時亦稱：「乙○○曾因伊用的太多而很
      不高興，有警告過伊」（參見原審卷(二)第175頁至第176頁
      ），則乙○○豈能放心將其所有毒品寄放於被告丁○○處
      ？被告丁○○固又稱：「乙○○所寄放之毒品數量都不多
      」云云，但既是數量不多，乙○○有何非寄放上開毒品於
      被告丁○○處之必要？足見被告丁○○所謂「寄放」之說
      詞，不合情理。
    (二)又查，扣案如附表(三)編號一、二、三所示之毒品，均係被
      告丁○○所有，業據共同被告丙○○於警訊及共同被告甲○○於原審調查中供證無訛（見偵查卷第33頁，原審卷(一)
      第223頁至第224頁）；證人乙○○於警訊中復稱：「伊所
      吸食之毒品均係向綽號『阿春』之丁○○所購買的。伊共
      向丁○○買了三、四次，地點均在伊所住之台北縣三重市
      ○○路○段五八巷十七號四樓內，即：第一次於八十八年
      十一月四日十九時許，以八千元購買海洛因一包（半錢約
      一．八公克）；第二次於八十八年十一月八日十九時許，
      亦以八千元購得海洛因一包（半錢約一．八公克）；第三
      次於八十八年十一月十一日十九時許，以一萬一千元買毒
      品，其中八千元買海洛因（一．八公克），三千元買安非
      他命（三公克）；第四次於八十八年十一月十四日十八時
      四十分許，買八千元海洛因，（但因丁○○數量不夠，先
      給伊０．八公克，其餘以後再補）」、「伊於查獲當天十
      八時四十分許，有以丁○○所有『0000000000
      』號行動電話，向楊女稱要買海洛因，不久即由綽號『小
      傑』之甲○○攜帶海洛因一包至伊住所欲販售給伊」等語
      ；共同被告甲○○於警訊中亦稱：「大約八十八年十一月
      十一日下午，丁○○叫伊送安非他命至被查獲地，此是第
      一次；第二次是（八十八年十一月）十四日，即被查獲日
      。丁○○叫伊送毒品時，伊均係至台北縣三重市○○路○
      段三一二巷五號四樓處向丁○○取貨」、「伊為丁○○送
      毒品，是為還丁○○以前在看守所內照顧伊之人情，並無
      其他代價」、「每次均由乙○○事先與丁○○相互聯絡，
      談妥交易後，再由丁○○通知伊將毒品送至乙○○住處，
      貨款由丁○○與乙○○自行談妥，再由丁○○自行收取」
      云云（見偵查卷第17頁、第29頁背面至第30頁），由上述
      各共同被告及證人之供述以觀，證人乙○○及共同被告甲○○關於被告丁○○有於前揭時、地，連續二次販賣第一
      、二級毒品予乙○○之事實，業已證述明確，所供彼此相
      符，應堪信為真實。
    (三)再查，本件被告丁○○及共同被告甲○○所以遭查獲，乃
      是由於乙○○於同日先為警查獲後，向警方供稱其上手為
      綽號「阿春」之女子（即丁○○），嗣經警要乙○○約該
      綽號「阿春」之女子出來，乙○○即以電話向該綽號「阿
      春」之女子（即丁○○），佯稱要購買毒品海洛因，致該
      綽號「阿春」之女子（即丁○○）不疑其偽，而遣甲○○
      攜帶毒品前往準備交予乙○○，俟甲○○一抵達乙○○所
      在之處，即為事先已在場埋伏之警員所捕獲；嗣甲○○在
      員警曉諭及乙○○之附和下，始進而帶同警員前往台北縣
      三重市○○路○段三一二巷五號四樓查獲丁○○，以上各
      情，業據乙○○、甲○○、證人即參與查獲本案之員警施
      俊雄等人分別供證在卷（見原審卷(二)第198頁至第200頁）
      。是由被告丁○○等遭查獲之經過情形以觀，被告丁○○
      與乙○○間，顯係毒品買賣交易而非單純寄藏毒品之關係
      。
    (四)被告丁○○雖又於九十一年三月一日在原審調查中辯謂：
      「周吳儼母子及宋玉花等人可以證明毒品係由乙○○寄放
      」云云（見原審卷(二)第76頁）；惟經原審質之證人周吳儼
      及周志明母子及宋玉花等人，渠等或稱：「不知其事」，
      或稱：「未聽乙○○說過」等語（見原審卷(二)第 146頁、
      第 148頁、第156頁至第157頁），上開證人周吳儼及周志
      明母子與宋玉花等人，均無從為被告丁○○有利之證明。
    (五)至於共同被告甲○○於原審調查中雖曾一度改口，或稱：
      「丁○○之毒品係乙○○寄放的，丁○○是叫伊把海洛因
      還給乙○○」（見原審卷(一)第 207頁）；或稱：「伊不知
      道丁○○叫伊送給乙○○之毒品是否為丁○○所有」（見
      同上卷第 223頁）；或稱：「安非他命是丁○○的，海洛
      因是乙○○的」等詞（參見原審卷(二)第 9頁），惟查，互
      核共同被告甲○○上開三次供述，已自相齟齬，何次所供
      為真實，已滋生疑義，難予採信；況查，共同被告甲○○
      更復稱：「此均係聽自丁○○所言」云云（參見原審卷(一)
      第207頁、第223頁），益徵共同被告甲○○此部分之三種
      說詞，乃來自於「傳聞」，自亦不能資為認定有利於被告
      丁○○之依據。又共同被告甲○○於本院更(二)審審理時雖
      再改稱：「（這毒品是誰的？）乙○○的，因案發前幾天
      打牌時我看到乙○○把一包毒品放在被告身上，那包就是
      警察從我身上找到、扣案的毒品。案發時就是乙○○打電
      話來，說要那包毒品，我正好要回去，被告就託我把那包
      毒品還給乙○○。‧‧‧（你看到乙○○如何把毒品拿給
      被告？）當時他們在打麻將，乙○○坐在被告的左手邊，
      我看到乙○○跟被告說阿春『我有一包東西先放在你這邊
      ，過二天再拿』，當時被告還問我可以嗎，我是說最好不
      要，但她不會拒絕別人，所以她還是收下來」云云（見本
      院96年 4月17日審判程序筆錄），惟此非但與共同被告甲○○前稱「傳聞」之情不符，亦與被告丁○○於本院更(二)
      審同一庭訊時供稱：「他（乙○○）是說要放我那邊，看
      我這邊有沒有人要買，如果有，就要我幫他賣出去‧‧‧
      ，我問他怎麼出，他說一包要賣八千，而我說若人家要買
      一千、二千呢？他說叫我斟酌。‧‧‧當時我們三個人用
      撲克牌在玩大老二」云云有所不同，亦非可採。再者，共
      同被告甲○○於原審調查中曾供稱：「丁○○不但曾於案
      發後在台北縣警察局三重分局拘留所內，有向伊說要將事
      情推給綽號『排骨』之乙○○」、「丁○○嗣亦有打電話
      給伊，要伊幫忙或叫伊講話要斟酌」云云（見原審卷(二)第
      196頁、第200頁），另徵之被告丁○○雖一再辯稱：「伊
      被查獲之毒品均係乙○○所寄放」，惟辯詞反覆不一（詳
      理由欄(一)），以及共同被告甲○○於獲案之初，均未供述
      被告丁○○之毒品係乙○○所寄放，俟原審調查時始翻異
      前詞等情觀之，共同被告古慧敏苟非受被告丁○○之慫恿
      ，斷不至如是反覆其詞，更益見共同被告甲○○此部分之
      說詞，係事後迴護被告丁○○之詞，要無足採。
    (六)按共同被告甲○○於警訊時，既已自承其曾先後兩次為丁○○送毒品予乙○○，且每次均由乙○○事先與丁○○相
      互聯絡，談妥交易後，再由丁○○通知伊將毒品送至乙○○住處，貨款由丁○○與乙○○自行談妥，再由丁○○自
      行收取等情；另參諸：本件被告丁○○與甲○○所以被查
      獲，係因乙○○聯絡被告丁○○，要向其購買毒品海洛因
      ；及乙○○於警訊中指稱甲○○不止一次交付毒品給伊等
      情；以及被告丁○○於原審調查中，亦供稱有請古慧敏送
      過二次毒品予乙○○（見偵查卷第17頁，原審卷(二)第76頁
      ），足證共同被告甲○○前於警訊中之所言，核與事實相
      符，堪予採信。是本件共同被告甲○○為被告丁○○送交
      毒品予乙○○，應有二次，並非僅止於被查獲日之一次而
      已；且共同被告甲○○對被告丁○○與乙○○間關於毒品
      之交付、收受，乃係出於買賣明甚。是共同被告甲○○事
      後所辯，要係飾卸之詞，不足採信。
    (七)至於被告丁○○雖曾辯稱：「伊並未告知被告甲○○所要
      送交乙○○之物品為海洛因」云云，惟此業為共同被告甲○○所否認，據共同被告甲○○於原審陳稱：「要送之前
      ，丁○○有跟我講，叫我把該包海洛因送去給乙○○就可
      以走了」等語（見原審卷(一)第205頁、卷(二)第194頁）；按
      共同被告甲○○自承其知悉所代送之物為毒品海洛因，乃
      係對其本身不利之事，苟非真有其事，實無須於原審為如
      是供述，而自罹刑典之必要。另據被告丁○○於九十一年
      六月二十五日在原審中自陳：「伊有跟甲○○說伊老大（
      即指乙○○）有把毒品寄在伊那兒」，其復自承：「伊係
      要甲○○拿毒品送還乙○○」等語，雖稱返還之情，不足
      為信，然益徵被告丁○○早已告知甲○○，其要古慧敏代
      為送交乙○○之物即為毒品，應可認定。是其事後所供未
      告知甲○○所要送交乙○○之物品為海洛因云云，無非冀
      為自己與甲○○開脫及卸責之詞，自難採信。又共同被告
      甲○○既已明知其為丁○○送交予乙○○之毒品海洛因等
      毒品，係丁○○要販賣予乙○○者，而其竟為丁○○送毒
      品，進行買賣交易之行為，其與被告丁○○自有犯意之聯
      絡與行為之分擔甚明，自應負共同正犯之罪責。
    (八)共同被告丙○○於警訊及原審調查中，曾先後供稱：「伊
      記得有一次丁○○拿一個『信封』叫伊（送至台北縣三重
      市○○路○段五十八巷十七號四樓）交給乙○○（綽號「
      大仔」）」云云（見偵查卷第33頁，原審卷(二)第 245頁背
      面至第 246頁），並於警詢時當面指認該綽號「大仔」者
      即為乙○○（見偵查卷第33頁），足見丙○○與乙○○彼
      此之間，顯然相識。又共同被告甲○○於警訊及原審調查
      中，並已先後供述：「在伊被查獲前，丁○○是叫丙○○
      送毒品去給乙○○，丙○○知道幫丁○○運送的是毒品」
      等語（見原審卷(一)第 204頁）；而被告丁○○於原審調查
      中亦供稱：「伊有請丙○○幫伊帶毒品給乙○○」（見原
      審卷(二)第76頁），是由上開被告、共同被告及證人之供述
      以觀，足見共同被告丙○○顯然有為被告丁○○代為送交
      毒品予乙○○之事實，應堪徵信。
    (九)共同被告丙○○雖另供述：「因丁○○說她欠乙○○錢，
      故叫伊送去給乙○○」云云，而附合被告丁○○所為：「
      丙○○不知送予乙○○之物為毒品」之辯解，惟查：
    1.依被告丁○○於原審調查中供稱：「乙○○是打電話向伊
      借錢，伊才請丙○○帶去給他」等語（見原審卷(二)第91頁
      至第92頁），核與共同被告丙○○所供：「丁○○是還乙○○錢」云云，不相一致，已難予採信；況查，被告丁○○果真係請丙○○代伊送錢給乙○○，以償還其對乙○○
      之欠款，然其卻未要丙○○向乙○○取得還款之收據或取
      回憑據，亦與常情有違，足見共同被告丙○○此部分所辯
      為丁○○送錢給乙○○云云，顯為飾卸之詞，要無足採。
    2.再者，被告丁○○係於丙○○住處為警查獲；而被告甲○○、丁○○及丙○○三人亦稱：「丁○○彼時確係住在被
      告丙○○家」（見原審卷(一)第204頁、卷(二)第79頁、第196
      頁）；共同被告甲○○又證稱：「丁○○有向伊抱怨丙○○會擅自將其毒品送去給別人」云云（見原審卷(一)第 204
      頁）；共同被告丙○○亦陳稱：「伊有時會向丁○○要安
      非他命」（見同上卷第 173頁）等情，足徵共同被告丙○○與被告丁○○至為熟稔。是共同被告丙○○對於被告丁○○與乙○○間存有毒品買賣關係，以及被告丁○○要其
      代為送交予乙○○之物乃毒品（而非渠所稱之欠款），斷
      無不知之理，此由共同被告甲○○於原審調查中明白指稱
      丙○○確實知情，即更可資確信。
    (十)另關於共同被告丙○○為被告丁○○送交前述「信封」予
      乙○○之時間，雖據丙○○稱：係在八十八年十月間，惟
      查：如上所述，共同被告丙○○該次所代為送交予乙○○
      之物品既為毒品，而依乙○○前於警訊中所言，渠與被告
      丁○○最早一次之毒品交易時間，係在八十八年十一月四
      日，且第一次之交付毒品又係由丁○○親自所為（參見後
      述(十一)所載），則共同被告丙○○代丁○○送交毒品之時間
      ，即無可能早於八十八年十一月四日，其所稱在八十八年
      十月間送交一節，顯係記憶有誤。再依共同被告甲○○於
      警訊中所言，每次交易既均由乙○○事先與丁○○相互聯
      絡洽談，貨款亦由丁○○自行收取，共同被告丙○○對於
      被告丁○○與乙○○間存在有毒品買賣關係，以及被告丁○○要其代為送交予乙○○之物乃毒品，其復知之甚詳，
      如前所述，共同被告丙○○竟仍代為送毒品與買方乙○○
      ，則其對於被告丁○○之販毒行為，不惟有參與之犯意聯
      絡，且亦已參與犯罪之行為甚明，是共同被告丙○○自應
      與被告丁○○負共同正犯之罪責。
    (十一)本件乙○○向被告丁○○購買毒品共四次，已據證人乙○○於警訊中供證明確。至證人乙○○雖於本院更(二)審審理
      時改證稱：「我都是打電話給被告，她再請小傑（即甲○○）拿毒品給我。‧‧‧查獲那次是第 2次‧‧‧，且我
      跟被告沒有見過面。‧‧‧（被告是否透過丙○○拿毒品
      給你？）我根本不認識丙○○」云云（見本院96年1月9日
      審判程序筆錄），惟觀核證人乙○○於本院更(一)審審理時
      已復坦承伊一共購買四次毒品等語，並於該次庭訊時即一
      再表示對案情因時間已久忘記了（見本院更(一)審卷第86頁
      反面至第87頁），而本院更(二)審再次傳訊，證人乙○○起
      初亦表示事隔已久，記不太清楚等語，而就購買次數則先
      稱1次，後改稱2次，均證證人乙○○記憶確因時間過往而
      記憶模糊。另共同被告丙○○於警詢時經當面指認伊將信
      封交付綽號「大仔」者即為乙○○（見偵查卷第33頁），
      顯見共同被告丙○○確因交付毒品予乙○○而見過面，證
      人乙○○於警詢及本院更(二)審固均未指丙○○有送交過毒
      品或認識丙○○，惟共同被告丙○○受司法警察質疑其與
      丁○○共同販賣毒品時，斷無虛構其確曾交付物品予乙○○而加深其嫌疑之必要，足認證人乙○○應係警方誘捕販
      賣毒品上手時，未直接取得丙○○共同販毒之證據，乃迴
      護之，或因丙○○僅送交毒品一次，記憶不深，證人乙○○不敢貿然指認，惟均不足為共同被告丙○○有利之認定
      。
    (十二)關於證人乙○○於警訊中所言：伊前後四次向被告丁○○
      購買毒品當中，第一次是由丁○○親自賣給伊乙節，徵諸
      一般初次交易，大抵皆由買賣雙方自行接洽之情形，以及
      就乙○○而言，其對第一次之交易印象應較深刻，是足認
      證人乙○○此部分所述，應非虛言，堪予採信。再者，綜
      合以上之查證，關於被告丁○○、及共同被告甲○○、丙○○三人均有送交毒品予乙○○之事實，亦堪以確定，亦
      即被告丁○○、共同被告甲○○、丙○○每人至少均有一
      次送交毒品予乙○○之事實。然而乙○○向被告丁○○所
      購買四次毒品之中，其中一次既已可確定係被告丁○○自
      行送交乙○○，則其餘三次究為何人交付？茲析述如下：
    1.依前述被告丁○○、及共同被告甲○○、乙○○等人之所
      言，被告丁○○可能送交毒品之次數為一次至二次；共同
      被告甲○○、丙○○送交毒品之可能次數均為一至三次。
      惟苟依證人乙○○警訊中所言，其餘三次皆係共同被告甲○○所為，此與前述關於本件共同被告丙○○亦有為被告
      丁○○送交毒品予乙○○之事實，即有未合（按：依此計
      算，共同被告甲○○三次，被告丁○○一次，加共同被告
      丙○○縱令以一次計，即已超過四次）；足見乙○○上開
      「由共同被告甲○○送交三次」之詞，是否真實，已有疑
      義。
    2.又苟依共同被告甲○○於九十年四月十三日在原審中所言
      ：「伊只於被查獲當日為被告丁○○送交毒品予乙○○一
      次，之前均係被告丙○○幫丁○○代送」云云，則共同被
      告丙○○代丁○○送交毒品予乙○○之次數，即應有三次
      ；惟此不但與共同被告甲○○於九十一年七月三日在原審
      調查中另稱：「丁○○係送二次，伊送一次」之情節，已
      有矛盾，且亦與前述被告丁○○曾親自送交一次毒品予乙○○之事實，亦不相符合（按：依此計算，共同被告甲○○一次，共同被告丙○○三次，被告丁○○一次，合計亦
      超過四次）。
    3.再假設依共同被告甲○○於九十一年七月三日在原審調查
      中所言：「被告丁○○送二次，伊只送一次」云云，二者
      合計為三次，若被告丙○○只為被告丁○○送一次，其總
      次數固為四次，惟此須上開設想之前提事實無誤，方可成
      立。然如上項所載，共同被告甲○○此一陳述，與其之前
      於九十年四月十三日在原審調查中之所言，既有齟齬，其
      立論即難免失實。況設若共同被告丙○○為被告丁○○送
      交之次數超過一次，則其所得總次數應為「五」次，核與
      乙○○向被告丁○○實際購買毒品之次數為「四」次，即
      有出入。
    4.是經由以上剖析，在被告丁○○、及共同被告甲○○、丙○○每人均至少有一次送交毒品予乙○○之情形下，勢無
      可能有其中一人送交毒品之次數多達三次者，從而可知乙○○所言：「被告甲○○有送交三次毒品給伊」，以及共
      同被告甲○○所言：「伊只送一次，其餘（三次）均係被
      告丙○○代丁○○送交乙○○」之詞，均顯與事實不符；
      亦即被告丁○○、及共同被告甲○○、丙○○每人送交毒
      品予乙○○之次數，至多二次。在此一前提下，其可構成
      被告丁○○、及共同被告甲○○、丙○○三人加總合計四
      次送交毒品予乙○○之機會，約有：甲○○一次、丁○○二次及丙○○一次；甲○○一次、丁○○一次及丙○○二次；甲○○二次、丁○○一次及丙○○一次等三種
      情形。而關於被告丁○○二次送交毒品乙節，除據共同被
      告甲○○片面陳述外，別無其他證據可資證明丁○○有超
      過一次以上直接送交毒品之事實。另關於共同被告丙○○
      部分，除上開丙○○所供：「伊有為丁○○代為送交一只
      信封予乙○○」，經認定即係送交毒品之一次外，亦別無
      其他證據足資證明其有超過一次以上送交毒品之事實，故
      上開、之二種情形即無存在可能，亦即上開之情形
      ，方符各該被告、共同被告送交毒品予乙○○之實際情形
      ；此與前述本院就共同被告甲○○於警訊時之所言，即共
      同被告甲○○曾供述伊係為被告丁○○送毒品予乙○○兩
      次云云，本院認係與事實相符。
    (十三)又依乙○○於警訊中所言，其先後四次向被告丁○○購買
      毒品之時間及毒品內容，各為：第一次於八十八年十一
      月四日十九時許，以八千元購買海洛因一包（半錢約一．
      八公克）；第二次於八十八年十一月八日十九時許，亦
      以八千元購得海洛因一包（半錢約一．八公克）；第三
      次於八十八年十一月十一日十九時許，以一萬一千元買毒
      品，其中八千元買海洛因（一．八公克），三千元買安非
      他命（三公克）；第四次於八十八年十一月十四日十八
      時四十分許，買八千元海洛因，但因丁○○數量不夠，先
      給伊○．八公克，其餘以後再補（見乙○○之警訊筆錄）
      。以上四次當中，依前之所述，最無疑議者，為附表(一)編
      號一及四所載之第一次及第四次，亦即第一次，乃被告丁○○親自送交，而最後一次，為遭查獲之由共同被告甲○○送交部分。至於四次當中之第二次及第三次，究竟由何
      人送交？茲再析論如下：
    1.據共同被告甲○○於警訊中稱：「大約（八十八年十一月
      ）十一日下午，被告丁○○有叫伊送安非他命至查獲地。
      」云云，此與前揭乙○○於警訊中所言，其第三次有向被
      告丁○○購買安非他命之情節一致，堪認共同被告甲○○
      上開供述屬實。是應認第三次（即八十八年十一月十一日
      十九時許，起訴書附表(一)編號三僅記載八十八年十一月十
      一日）係由共同被告甲○○所送交。
    2.再依前之所述，本件被告丁○○、及共同被告甲○○、丙○○三人既均有送交毒品予乙○○之事實，而第一、三、
      四次又已確定分別由被告丁○○及共同被告甲○○所送交
      ，則所餘之第二次（八十八年十一月八日十九時許，起訴
      書附表(一)編號二僅記載八十八年十一月八日），即係由被
      告丙○○所送交，此亦與共同被告甲○○一再陳稱：「在
      伊代丁○○送交毒品前，係由丙○○為之」之情節相吻合
      。
    (十四)又乙○○之尿液經檢驗有嗎啡及安非他命之反應，此有台
      北縣衛生局尿液煙毒檢驗成績書在卷可稽（見偵查卷第一
      三六頁）。而被告丁○○被查獲有如附表(三)所示之海洛因
      及安非他命，亦足佐證其有販賣海洛因及安非他命供乙○○施用之事實。又被告丁○○雖未供述其持有之毒品之成
      本價格，惟販賣毒品係屬重罪，苟非有利可圖，應無甘冒
      法禁從事此重罪行為之理，故丁○○販賣毒品予乙○○，
      應有所獲利，亦可認定。
    (十五)扣案如附表(三)編號一、二、三之物，經送鑑定，除其中一
      包經檢驗結果，無毒品反應外，其餘部分，分別為海洛因
      （淨重共計壹點捌柒公克）及安非他命（淨重貳點肆貳公
      克），此有如附表(三)編號一、二、三所載之鑑驗通知書在
      卷可稽（見原審卷(一)第142頁、第218頁）。至本件扣案之
      附表(三)編號一及二之「海洛因」雖有三包，經檢驗結果，
      其中有一包並無毒品反應，故實際上，「海洛因」毒品只
      有二包而已。而共同被告古慧敏在八十八年十一月十四日
      十八時四十分許，被查獲這一次所欲交付與乙○○之物，
      是否為真正之毒品「海洛因」，或為上開檢驗出無毒品反
      應之物，固有疑義，然查：當時既係因乙○○為配合警方
      之查察，而以電話聯絡欲向被告丁○○購買第一級毒品，
      而被告丁○○才囑由共同被告古慧敏帶毒品前往交付，以
      乙○○向被告丁○○曾購買三次第一級毒品「海洛因」及
      一次第二級毒品安非他命之經驗，如被告丁○○所交付者
      非真正第一級毒品，而為非毒品之物，依之常理，應為乙○○所查覺；況且，乙○○此次復表示要買第一級毒品海
      洛因，被告丁○○應無交付非毒品之物與乙○○之理。是
      本件經檢驗出非毒品之一包，應非共同被告古慧敏持交乙○○之物，於此敘明。
    (十六)綜上所述，本件被告丁○○之犯罪事證，已臻明確，犯行
      堪以認定。
三、1.「甲將原欲供己施用之安非他命，基於營利意圖起意販賣
      ，且甲、乙已就買賣標的物及價金意思表示合致，並約定
      交貨之時間地點。矧甲更依約攜帶安非他命前往約定之交
      貨地點並已到達現場，認被告顯有販賣毒品之故意，且已
      著手實施販賣毒品行為，縱因遭埋伏之警察當場逮捕致未
      完成買賣毒品行為，仍認甲行為成立販賣第二級毒品未遂
      罪」（見本院九十年法律座談會彙編）。又刑法上犯罪類
      型為「販賣」者之既、未遂，係以買賣之標的物已否交付
      為區分標準；如僅就買賣之內容意思表示一致，而尚未交
      付標的物時，應論以販賣未遂（最高法院八十九年度台上
      字第二七九八號判例意旨參照），此為目前實務上之見解
      。依前述實務之見解，則共同被告甲○○、丙○○二人，
      雖係受被告丁○○之囑咐，代被告丁○○交付毒品予乙○○，因交付毒品始足以完成販賣之行為，該交付毒品自屬
      販賣毒品構成要件之行為。復按販賣毒品罪，雖不以販入
      之後復行賣出為要件，祇要以販賣營利為目的，將毒品販
      入或賣出，有一於此，其犯罪即為完成。但在販入後連續
      賣出之場合，其中第四次之賣出行為，係購買者為協助警
      察辦案佯稱購買，而將販賣者誘出以求人贓俱獲，因其無
      實際買受之真意，且在警察監視之下伺機逮捕，事實上亦
      不能真正完成買賣，則該次行為，僅能論以販賣未遂（最
      高法院九十年度台上字第七０三０號判例意旨參照）。
    2.查，本件被告丁○○、共同被告甲○○於附表(一)編號四之
      行為，係乙○○配合警方要求，打電話向丁○○購買，再
      由甲○○送貨，而被警員當場查獲，該次係乙○○配合警
      方辦案，本無實際購買毒品之真意，而偽向被告丁○○佯
      稱欲行購買，致被告丁○○信以為真，而請共同被告甲○○攜帶毒品前往乙○○住處以進行交易，被告丁○○不但
      確有販賣之故意，且亦已著手實施販賣之行為。惟因此次
      乙○○旨在協助警方，以求人贓俱獲，本即缺乏買受之意
      思，故即令共同被告甲○○已代被告丁○○抵達被告乙○○住處，然因警察原已事先埋伏在側，準備伺機逮捕，其
      亦難以真正完成毒品之買賣行為，依前所述，該次應僅足
      成立販賣第一級毒品未遂罪。
四、核被告丁○○所為如附表(一)編號(一)、(二)所示犯行，係犯毒品
    危害防制條例條例第四條第一項之販賣第一級毒品既遂罪；
    所為如附表(一)編號(三)所示犯行，係犯毒品危害防制條例條例
    第四條第一項、第二項之販賣第一級及第二級毒品既遂罪；
    所為如附表(一)編號(四)所示犯行，係犯毒品危害防制條例條例
    第四條第六項、第一項之販賣第一級毒品未遂罪。被告丁○○持有第一級及第二級毒品之低度行為，分別為販賣第一級
    、第二級毒品罪之高度行為所吸收，均不另論罪。又被告丁○○行為後，刑法第五十六條連續犯之規定，業於九十四年
    一月七日修正公布刪除，並於九十五年七月一日施行，被告
    丁○○之上開犯行，因行為後新法業已刪除連續犯之規定，
    此刪除雖非犯罪構成要件之變更，但顯已影響行為人刑罰之
    法律效果，自屬法律有變更，依現行第二條第一項規定，比
    較新、舊法結果，仍應適用較有利於被告之行為時法律即舊
    法論以連續犯（最高法院九十五年第八次刑事庭會議決議參
    照）。又查，有關刑法第四十七條累犯及第五十五條想像競
    合犯之規定，與上述時間同，亦已有修正，不論依修正前之
    刑法第四十七條，或修正後之刑法第四十七條第一項之規定
    ，被告丁○○之行為如均構成累犯，對被告丁○○而言，並
    無有利或不利之情形，自不生新舊法比較之問題，應逕依修
    正後刑法第四十七條，論以累犯，並加重其刑。「又刑法第
    五十五條想像競合犯之規定，並未修正，毋庸比較新舊刑法
    ，逕行適用修正後之新法。本件如附表(一)編號三部分，係被
    告丁○○同時販賣第一級毒品及第二級毒品予乙○○，該次
    販賣行為雖有二種毒品，但販賣之交付行為僅有一次，應係
    一行為觸犯二罪名，應依想像競合犯之規定，從一重之販賣
    第一級毒品罪論處，公訴人認被告丁○○犯毒品危害防制條
    例第四條第一項、第二項之二罪，容有未洽，於此敘明。被
    告丁○○四次販賣第一級毒品之時間緊接，手段相同，顯係
    基於概括犯意而為，雖第四次為未遂，仍應論以連續販賣第
    一級毒品既遂罪。被告丁○○就附表(一)編號二部分與丙○○
    間；就附表(一)編號三、四部分，與甲○○間，分別有犯意聯
    絡及行為分擔，應論以共同正犯。又被告丁○○有如事實欄
    所載之犯罪科刑暨執行情形，此有本院全國前案紀錄表附卷
    可稽，被告丁○○於受有期徒刑執行完畢後五年內，再故意
    犯本件最重本刑為有期徒刑以上之販賣第一級毒品罪，為累
    犯，惟因販賣第一級毒品罪，法定本刑為死刑、無期徒刑，
    依法不得加重。
五、本件被告丁○○在本件之犯罪行為中雖係為位於主導之地位
    ，其支使共同被告古慧敏、丙○○代為送交毒品，在渠等三
    人中，其犯案情節最重，惟查，被告丁○○係一女流之輩，
    其販賣毒品雖有四次之多，惟所販賣之數量不多，第一級毒
    品海洛因部分，總共才只七點二公克，第二級毒品安非他命
    部分才只三公克，其量甚微，非一般大、中盤之毒販可比，
    而毒品危害防制條例第四條第一項之販賣第一級毒品罪之法
    定最輕本刑為無期徒刑，如對告丁○○處以法定最低刑，猶
    嫌過重，其犯罪情狀，不無可憫恕之處，爰依刑法第五十九
    條規定減輕其刑。又查，刑法第六十四條及六十五條有關法
    定刑為死刑及無期徒刑減輕時其減輕刑度之規定，與上述時
    間同，亦已有修正，經新舊法比較之結果，以舊法對被告有
    利，依刑法第二條第一項之規定，應適用較有利於被告之行
    為時之舊法。
六、原審以被告丁○○犯罪事證明確，予以論罪科刑，固非無見
    ，惟查：原審認共同被告甲○○係幫助犯；又認被告丁○○犯毒品危害防制條例第四條第一項及第二項之二罪（無裁
    判上一罪之關係），不無可議。原審就扣案之第二級毒品
    安非他命，未依毒品危害防制條例第十八條規定宣告沒收，
    亦有未當。原審就扣案之毒品「外包裝」，未依毒品危害
    防制條例第十八條規定宣告沒收，及就被告犯罪所得之財物
    未併予宣告沒收，亦有可議之處。本件被告丁○○上訴意旨
    仍執陳詞否認犯罪，固無可採，惟原判決既有上開可議，仍
    屬無可維持，自應由本院將原判決關於被告丁○○部分撤銷
    改判。爰審酌被告丁○○前有如事實欄所載之刑案紀錄，素
    行不佳，復明知毒品具成癮性且戕害他人身體，國家嚴予查
    緝，竟仍為一己之私利，販賣海洛因及安非他命，惡性非輕
    ，惟辜念其販賣次數、數量不多，對象亦僅乙○○一人，並
    無大量擴散毒害，及其犯後未坦承犯行，態度不佳等一切情
    狀，量處如主文第二項所示之刑，以示懲儆。
七、扣案如附表(三)編號一及編號二之海洛因（淨重壹點捌柒公克
    ）、編號三之安非他命（淨重貳點肆貳公克），不問屬於犯
    人與否，均依毒品危害防制條例第十八條第一項前段之規定
    ，沒收並銷燬之。扣案之毒品外包裝（重０．五六公克），
    有防止毒品裸露、逸出及潮濕之功用，並便於攜帶，其係供
    販賣毒品所用之物，應依同條例第十九條規定諭知沒收（各
    沒收之內容詳如主文所載）。至於附表(二)所載之物係在乙○○處查獲，非屬被告所有，附表(三)編號四至八之物品，被告
    丁○○否認係其所有，又無證據可證與被告丁○○販賣第一
    、二級毒品之犯行有關，爰不於本件併為沒收之諭知，附此
    敘明。又被告丁○○自己，或與古慧敏，或與丙○○共同販
    賣毒品所得，即附表(一)編號一、二、三部分，共計新台幣二
    萬七千元，應依毒品危害防制條例第十九條第一項之規定諭
    知沒收，如全部或一部不能沒收時，以其財產抵償之，詳如
    主文所示。
據上論斷，應依刑事訴訟法第第三百六十九條第一項前段、第三
百六十四條、第二百九十九條第一項前段，毒品危害防制條例第
四條第一項、第二項、第六項、第十八條第一項前段、第十九條
，刑法第二條第一項前段、第十一條前段、第二十八條、第五十
六條（修正前）、第五十五條、第四十七條、第五十九條，判決
如主文。
本案經檢察官王壬貴到庭執行職務。
中　　華　　民　　國　　96　　年　　 5　　月　　 8　　日
　　　　　　　　　刑事第一庭審判長法　官  蔡  長  溪
　　　　　　　　　　　　　　　　  法　官  林  俊  益
                                  法  官  陳  春  秋
以上正本證明與原本無異。
如不服本判決，應於收受送達後十日內向本院提出上訴書狀，其
未敘述上訴之理由者並得於提起上訴後十日內向本院補提理由書
（均須按他造當事人之人數附繕本）。
                                  書記官  李  家  敏
中　　華　　民　　國　　96　　年　　5 　　月　　15　　日
附錄：本件論罪科刑法條全文
毒品危害防制條例第四條：
製造、運輸、販賣第一級毒品者，處死刑或無期徒刑；處無期徒
刑者，得併科新台幣一千萬元以下罰金。
製造、運輸、販賣第二級毒品者，處無期徒刑或七年以上有期徒
刑，得併科新台幣七百萬元以下罰金。
製造、運輸、販賣第三級毒品者，處五年以上有期徒刑，得併科
新台幣五百萬元以下罰金。
製造、運輸、販賣專供製造或施用毒品之器具者，處一年以上七
年以下有期徒刑，得併科新台幣一百萬元以下罰金。
前四項之未遂犯罰之。
附表(一)【關於丁○○販賣毒品予乙○○及甲○○、丙○○幫助丁○○販賣毒品予乙○○之時間、地點、數量、價格】
┌──┬──────┬───┬────┬───┬───────┬─────┐
│編號│時        間│地  點│毒品名稱│數  量│價格（新台幣）│轉交毒品人│
├──┼──────┼───┼────┼───┼───────┼─────┤
│    │            │台北縣│        │      │              │          │
│    │            │三重市│        │      │              │          │
│    │八十八年十一│力行路│        │一．八│              │          │
│ 一 │月四日十九時│一段五│海洛因  │公克  │八千元        │丁○○    │
│    │許。        │十八巷│        │      │              │          │
│    │            │十七號│        │      │              │          │
│    │            │四樓  │        │      │              │          │
├──┼──────┼───┼────┼───┼───────┼─────┤
│    │            │台北縣│        │      │              │          │
│    │            │三重市│        │      │              │          │
│    │八十八年十一│力行路│        │一．八│              │          │
│ 二 │月八日十九時│一段五│海洛因  │公克  │八千元        │丙○○    │
│    │許。        │十八巷│        │      │              │          │
│    │            │十七號│        │      │              │          │
│    │            │四樓  │        │      │              │          │
├──┼──────┼───┼────┼───┼───────┼─────┤
│    │            │台北縣│海洛因  │一．八│八千元        │          │
│    │            │三重市│        │公克  │              │          │
│    │八十八年十一│力行路│        │      │              │          │
│ 三 │月十一日十九│一段五│        │      │              │甲○○    │
│    │時許。      │十八巷│安非他命│三公克│三千元        │          │
│    │            │十七號│        │      │              │          │
│    │            │四樓  │        │      │              │          │
├──┼──────┼───┼────┼───┼───────┼─────┤
│    │            │台北縣│        │      │              │          │
│    │            │三重市│        │      │              │          │
│    │八十八年十一│力行路│        │一．八│              │          │
│ 四 │月十四日十八│一段五│海洛因  │公克  │未收到錢      │甲○○    │
│    │時四十分許。│十八巷│        │交付０│              │          │
│    │            │十七號│        │．八公│              │          │
│    │            │四樓  │        │克    │              │          │
└──┴──────┴───┴────┴───┴───────┴─────┘
附表(二)
┌──┬───────┬────┬────────────────────┐
│編號│查扣物品名稱  │數  量  │備                                    註│
├──┼───────┼────┼────────────────────┤
│    │              │警局初驗│驗餘淨重○．二四公克（參卷附法務部調查局│
│ 一 │海洛因一包    │重三公克│八十八年十二月九日（88）陸字第88176943號│
│    │              │        │鑑定通知書）。                          │
├──┼───────┼────┼────────────────────┤
│    │              │        │內有安非他命殘渣驗餘淨重○．一五公克（參│
│ 二 │安非他命殘渣袋│二個    │內政部警政署刑事警察局九十年三月十三日刑│
│    │              │        │鑑字第三一一五一號鑑驗通知書）。        │
├──┼───────┼────┼────────────────────┤
│ 三 │天平秤        │一組    │二者均有微量安非他命殘渣（無法秤重，見內│
├──┼───────┼────┤政部警政署刑事警察局九十年三月十三日刑鑑│
│ 四 │分裝勺        │一支    │字第三一一五一號鑑驗通知書）。          │
├──┼───────┼────┼────────────────────┤
│ 五 │安非他命吸食器│一組    │                                        │
├──┼───────┼────┼────────────────────┤
│ 六 │包裝塑膠袋    │六十七個│                                        │
├──┼───────┼────┼────────────────────┤
│ 七 │安非他命玻璃球│二個    │                                        │
├──┼───────┼────┼────────────────────┤
│ 八 │酒精燈        │一個    │                                        │
├──┼───────┼────┼────────────────────┤
│ 九 │打火機        │一個    │                                        │
├──┼───────┼────┼────────────────────┤
│ 十 │注射筒        │五支    │                                        │
└──┴───────┴────┴────────────────────┘
附表(三)
┌──┬───────┬─────┬───────────────────┐
│編號│查扣物品名稱  │數      量│備                                  註│
├──┼───────┼─────┼───────────────────┤
│    │              │警局初驗三│(一)係於被告甲○○身上查獲。            │
│    │              │包共淨重五│(二)起訴書依卷附現場紀錄表及被告甲○○、│
│    │              │．九公克。│  乙○○於警訊中所言，記載其重量為○．│
│ 一 │海洛因一包    │嗣經法務部│  八公克。                            │
│    │              │調查局檢驗│                                      │
│    │              │，其中一包│                                      │
│    │              │無毒品反應│                                      │
│    │              │，另二包合│                                      │
│    │              │計淨重一．│                                      │
├──┼───────┤八七公克，├───────────────────┤
│    │              │（包裝重○│(一)係於被告丁○○所有之紙袋內起獲。    │
│    │              │．五六公克│(二)起訴書依卷附現場紀錄表及被告丁○○於│
│    │              │）─見本院│  警訊中之所言，記載其重量為五．一公克│
│    │              │卷附法務部│  。                                  │
│ 二 │海洛因二包    │調查局八八│                                      │
│    │              │年十二月十│                                      │
│    │              │日（88）陸│                                      │
│    │              │字第881769│                                      │
│    │              │90號鑑定通│                                      │
│    │              │知書。    │                                      │
├──┼───────┼─────┼───────────────────┤
│    │              │警局初驗重│驗餘淨重二．四二公克（參內政部警政署刑│
│ 三 │安非他命三包  │二．五公克│事警察局九十年四月十日刑鑑字第四一四二│
│    │              │          │九號鑑驗通知書）。                    │
├──┼───────┼─────┼───────────────────┤
│ 四 │玻璃管        │二支      │其上均有微量安非他命殘渣（無法秤重，見│
├──┼───────┼─────┤內政部警政署刑事警察局九十年四月十日刑│
│ 五 │電子秤        │一台      │鑑字第四一四三○號鑑驗通知書）。      │
├──┼───────┼─────┤                                      │
│ 六 │分裝勺        │一支      │                                      │
├──┼───────┼─────┼───────────────────┤
│ 七 │安非他命殘渣袋│二個      │                                      │
│    │              │          │                                      │
│    │              │          │                                      │
├──┼───────┼─────┼───────────────────┤
│ 八 │包裝袋        │一五五個  │                                      │
└──┴───────┴─────┴───────────────────┘
